【裁判字號】    98,上易,849
【裁判日期】    980526
【裁判案由】    傷害
【裁判全文】
臺灣高等法院臺中分院刑事判決         98年度上易字第849號
上  訴  人  臺灣臺中地方法院檢察署檢察官
被      告  甲○○
上列上訴人因傷害案件，不服臺灣臺中地方法院97年度易字第50
08號中華民國98年4月10日第一審判決（起訴案號：臺灣臺中地
方法院檢察署97年度偵字第2147號），提起上訴，本院判決如下
：
    主  文
上訴駁回。
    理  由
一、按依刑事訴訟法第350條、第361條、第362條、第367條規定
    ，不服地方法院之第一審判決而上訴者，須提出上訴書狀，
    並應敘述具體理由，為上訴必備之程式；其所提出之書狀未
    敘述上訴理由，或僅曾以言詞陳述上訴理由者，均應於上訴
    期間屆滿後20日內補提理由書於第一審法院。第一審法院經
    形式審查，認逾期未補提上訴理由者，應定期間先命補正；
    逾期未補正者，為上訴不合法律上之程式，應以裁定駁回。
    倘已提出上訴理由，但所提非屬具體理由者，則由第二審法
    院以上訴不合法律上之程式，判決駁回。而所謂具體理由，
    必係依據卷內既有訴訟資料或提出新事證，指摘或表明第一
    審判決有何採證認事、用法或量刑等足以影響判決本旨之不
    當或違法，而構成應予撤銷之具體事由，始克當之（例如：
    依憑證據法則具體指出所採證據何以不具證據能力，或依憑
    卷證資料，明確指出所為證據證明力之判斷如何違背經驗、
    論理法則）；倘僅泛言原判決認定事實錯誤、違背法令、量
    刑失之過重或輕縱，而未依上揭意旨指出具體事由，或形式
    上雖已指出具體事由，然該事由縱使屬實，亦不足以認為原
    判決有何不當或違法者（例如：對不具有調查必要性之證據
    ，法院未依聲請調查亦未說明理由，或援用證據不當，但除
    去該證據仍應為同一事實之認定），皆難謂係具體理由，俾
    與第二審上訴制度旨在請求第二審法院撤銷、變更第一審不
    當或違法之判決，以實現個案救濟之立法目的相契合，並節
    制濫行上訴（最高法院97年度台上字第892號判決亦同此意
    旨）。
二、本件公訴人對於原審判決關於被告甲○○部分，提起上訴，
    其上訴意旨略以：一、本件原審：「以公訴意旨認被告甲○
    ○涉犯刑法第277條第1項之傷害罪嫌，係以告訴人孫先助之
    證述及前述診斷證明書為其主要論據。然本院核諸告訴人孫
    先助於警詢、偵訊時，均僅證稱係遭被告張國賢毆打及被告
    甲○○砸以煙灰缸後受傷，並未明確證稱所受傷害究竟是因
    被告張國賢之毆打、因被告甲○○砸以煙灰缸或是因倒地後
    撞擊家具所導致，且告訴人孫先助亦坦承前往案發現場前已
    有飲酒一節，並證稱扭打過程僅有幾秒鐘時間等語，再依據
    告訴人孫先助於偵查及本院審理時之證述內容可知，被告甲
    ○○於案發過程並未與告訴人孫先助發生任何扭打或肢體接
    觸，且告訴人孫先助係在伊「感覺」被砸之前，有看到桌上
    有放置煙灰缸，而伊「感覺」應係被告甲○○持煙灰缸砸伊
    ，但伊並未目擊或以眼角餘光察覺被告甲○○有何執起煙灰
    缸、持煙灰缸砸伊等動作，綜合上情，扭打發生過程既僅短
    短數秒，告訴人是否能在如此短瞬之時間內清楚分辯身分上
    某一特定位置之某一特定傷勢確實為何人所造成，已非無疑
    ；況且，告訴人對於有遭被告甲○○持煙灰缸砸傷一節所為
    之證述內容，均始終為其個人臆測之詞，是否得逕行採信，
    更非無疑。則本院認為尚難僅依其證述及上開診斷證明書，
    即得率爾認定被告甲○○亦有共同傷害告訴人之犯罪事實」
    為由，判決被告甲○○無罪，固非無見。惟查：(一)訊據被告
    張國賢及告訴人孫先助於警詢、偵查、乃至原審應訊時均互
    指遭對造持煙灰缸攻擊，且因煙灰缸碎裂致人受傷等語，被
    告甲○○亦辯稱：係告訴人孫先助到場後借酒裝瘋，被告張
    國賢因而與告訴人孫先助發生扭打，告訴人孫先助二度持現
    場煙灰缸欲作勢攻擊被告張國賢，均伊阻止，但告訴人孫先
    助第三度持煙灰缸攻擊被告張國賢時，遭被告張國賢以手抵
    擋，煙灰缸因而反彈碎裂砸向告訴人孫先助，告訴人因而受
    傷，告訴人所受傷害係因與被告張國賢扭打及煙灰缸反彈過
    程中所產生，伊自始至終沒有持煙灰缸攻擊告訴人等語，足
    認本件雖未扣有碎裂之煙灰缸為物證，然案發時有以煙灰缸
    為傷害人之兇器，應為不爭之事實。(二)次查，本件被告張國
    賢於審理時供稱伊有與告訴人發生拉扯等語，告訴人審理時
    亦證稱：「（問：你印象所及，你與張國賢發生扭打時，是
    誰處於上風?）因為張國賢比較壯，我們兩個應該是僵持住
    的狀態」、「（問：從發生扭打到你後腦勺被煙灰缸砸下，
    這中間時間多久?）只有幾秒的時間而已」等語，可知告訴
    人與被告張國賢係徒手互毆，依常情言，在案發僅短短數秒
    的僵持時間，雙方並無從且無暇由徒手轉身另持煙灰缸攻擊
    對方。(三)再查，被告甲○○於審理時稱：「孫先助與張國賢
    就發生口角，中間孫先助兩度拿起煙灰缸要砸張國賢，被我
    制止，孫先助第三度拿起煙灰缸砸張國賢，我來不及制止，
    煙灰缸好像有反彈打到孫先助，才短短幾秒鐘的時間，兩人
    就都受傷了」等語，核與告訴人前開互毆僅有短短幾秒鐘等
    語之證述相符，則被告張國賢與告訴人由口腳進而扭打至僵
    持的局面，倘無外力介入，何以於短短數秒鐘就結束互毆?
    益徵告訴人於偵查中證稱：「（有無拿煙灰缸打張國賢?）
    我們只是徒手扭打，都沒有拿工具，過不久我頭部遭重擊就
    昏迷了」等語為真實。(四)綜合上情，輔以告訴人之診斷證明
    書所示傷勢內容，應以告訴人所述被告甲○○有持煙灰缸攻
    擊伊，致伊受傷等語較可採信。故認本件原審判決，認定事
    實稍有違誤，請將原判決撤銷，更為適當合法之判決云云。
    惟原審已詳予論述公訴人所舉告訴人孫先助之指述及其受傷
    之診斷證明書尚不足以證明被告甲○○於本案案發時持有煙
    灰缸砸傷告訴人孫先助之事實，及其無其他積極證據足資證
    明被告甲○○有被訴之傷害犯行，而諭知被告甲○○無罪之
    判決。而公訴人之上訴意旨之(一)論述，係依同案被告張國賢
    及告訴人孫先助之供述及被告李均洪之供述而認案發時有以
    煙灰缸為傷害人之兇器，為不爭之事實。倘此推論結果屬實
    ，惟該煙灰缸如何造成告訴人受傷，仍有疑義。而上訴意旨
    之(二)論述，係依同案被告張國賢及告訴人孫先助之供述，而
    推論告訴人孫先助與同案被告張國賢係徒手互毆，依常情言
    ，在案發僅短短數秒的僵持期間，雙方並無從且無暇由徒手
    轉身另持煙灰缸攻擊對方。惟同案被告張國賢僅供稱伊有與
    告訴人發生拉扯，而告訴人亦供稱因為張國賢比較狀，我們
    兩個應該是僵持的狀態，扭打只有幾秒的時間而已。足見渠
    等均未明確供述雙方均係徒手互毆。且縱使雙方互毆時間短
    暫，雙方是否絕對不能且無暇另持煙灰缸攻擊對方，在具體
    情形如何，欠缺無具體事證可供佐證情形下。公訴人逕為上
    述推論，是否符合常情，亦不無疑義。上訴意旨之(三)論述，
    係以被告甲○○之供述與告訴人孫先助之證述相符，而認同
    案被告張國賢與告訴人孫先助由口角而扭打至僵持的局面，
    倘無外力介入，何以於短短數秒就結束互毆? 進而推論告訴
    人孫先助所述伊與張國賢只是徒手扭打，都沒有拿工具，過
    不久伊頭部遭重擊就昏迷了等語為真實。惟告訴人孫先助並
    無法明確供述其頭部遭何物及何人予以重擊致其昏迷。且告
    訴人孫先助與同案被告張國賢之扭打雖是短暫，然公訴人並
    無提出證據以資證明係因外力介入致渠等互毆於短暫時間結
    束，則公訴人任憑己見所陳同案被告張國賢與告訴人由口角
    而扭打至僵持的局面，倘無外力介入，何以於短短數秒就結
    束互毆? 是否常理之當然，亦非無疑。此外，公訴人並未提
    出其他補強證據，以證明被告甲○○確有被訴之傷害犯行，
    故從形式上觀之，上訴意旨所陳各節，尚不足以認為原審判
    決諭知被告甲○○無罪部分有何不當或違法之情形，依前開
    說明，自難認係具體理由，是公訴人之上訴顯不合法律上程
    式，爰不經言詞辯論予以駁回。
三、據上論斷，應依刑事訴訟法第367條前段、第372條，判決如
    主文。
中    華    民    國    98    年    5     月    26    日
            刑事第四庭    審判長法  官  洪  耀  宗
                                法  官  劉  登  俊
                                法  官  許  文  碩
以上正本證明與原本無異。
不得上訴。
                                書記官  郭  蕙  瑜
中    華    民    國    98    年    5     月    26    日


司法院資訊處製作；財團法人民間司法改革基金會備份。
